臺灣基隆地方法院刑事判決　　　　　　96年度交簡上字第21號
上　訴　人
即　被　告　甲○○
上列上訴人即被告因公共危險案件，不服本院基隆簡易庭96年度
基交簡字第297 號，中華民國96年8 月9 日第一審簡易判決（原
聲請簡易判決處刑案號：臺灣基隆地方法院檢察署96年度偵字第
2739號）提起上訴，本院管轄之第二審合議庭判決如下：
    主      文
上訴駁回。
    事實及理由
一、本案經本院審理結果，認第一審簡易庭以上訴人即被告甲○○服用酒類，不能安全駕駛動力交通工具而駕駛，所為係觸
    犯刑法第一百八十五條之三之罪，而依刑事訴訟法第四百四
    十九條第一項前段、第四百五十四條第二項，刑法第一百八
    十五條之三、第四十一條第一項前段，刑法施行法第一條之
    一，判處上訴人「服用酒類，不能安全駕駛動力交通工具而
    駕駛，處有期徒刑二月，如易科罰金，以新臺幣一千元折算
    一日」，核其認事用法，尚無違誤，量刑亦堪稱妥適，應予
    維持。爰引用第一審簡易判決及檢察官聲請簡易判決處刑書
    （如附件）記載之事實、證據及理由。
二、上訴人即被告上訴意旨略以：上訴人固因服用酒類而已至不
    能安全駕駛動力交通工具之程度，惟則尚無所指「駕駛動力
    交通工具行駛道路」之行為，乃原審未予詳查，即認上訴人
    罪證明確並判處上訴人罪刑在案，上訴人自難甘服，爰於法
    定期間提起上訴，求為撤銷改判上訴人無罪等語。
三、經查：上訴人於民國96年5 月6 日上午10時至11時之間，在
    臺北縣金山鄉○○里街某麵攤飲用黃酒1 瓶後，猶駕駛車牌
    號碼HL-4437 號自小貨車搭載其妻葉淑真、女兒王美君，沿
    臺北縣金山鄉○○路由金山往石門方向行駛。途經臺北縣中
    山路、外環道路之交岔路口，復因紅燈右轉暨疏未顯示方向
    燈號，致遭尾隨其後之巡邏車趨前攔截。乃經施測結果，上
    訴人之呼氣酒精濃度值果已達每公升0.59毫克（0.59MG/L）
    ，而已至酒後不能安全駕駛動力交通工具之程度。此均經上
    訴人於警詢中敘明無誤，並有酒精濃度檢測單、刑法第185
    條之3 案件測試觀察紀錄表各1 紙附卷足佐。茲上訴人嗣雖
    翻異前詞，改以「HL-4437 號自小貨車斯時係由其妻葉淑真
    駕駛」云云置辯，證人葉淑真亦於偵查中到庭資為附和。然
    查，金山分局警備隊員丁○○、戊○○於96年5 月6 日，係
    2 人1 組，自上午11時起，至下午1 時止，駕駛巡邏車在臺
    北縣金山鄉○○路、外環道路一帶執行交通違規之取締勤務
    ；乃途經臺北縣中山路、外環道路交岔路口，竟赫見前方HL
    -4437 號自小貨車或紅燈右轉，或疏未顯示方向燈號，遂加
    速尾隨，並沿HL-4437 號自小貨車左側超越而予成功攔截。
    此除經證人戊○○於偵查中，及證人丁○○於檢察官偵訊暨
    本院審理時結證無誤，並為上訴人之所不否認（按：上訴人
    僅就『HL-4437 號自小貨車之駕駛』有所抗辯，至證人所指
    違規攔查情節，則未見有何具體爭執）。而上揭巡邏車因僅
    由證人戊○○負責駕駛，證人丁○○則在「副駕駛座」保持
    警戒，是於「證人戊○○駕駛巡邏車沿HL-4437 號自小貨車
    左側超越而之交會之瞬間」，位處副駕駛座之丁○○實已親
    眼目睹「HL-4437 號自小貨車係由上訴人駕駛」並確認無誤
    。此亦經證人丁○○於本院審理時證述綦詳。則衡諸HL-443
    7 號自小貨車斯時所承載者，實僅上訴人及其妻女3 人，上
    訴人與其妻女復應有明顯之外觀差異，尤以巡邏車既因HL-4
    437 號自小貨車違規歷歷，方加速尾隨並予超越攔截，則自
    常理以言，位處副駕駛座之證人丁○○於兩車交會之瞬間，
    對於「刻正駕駛HL-4437 號自小貨車」之人，自當具備相當
    程度之關注，是證人丁○○所指之目睹確認，非特顯有所本
    ，且尤無「姓別倒置」而錯認系爭駕駛之可能。更何況，上
    訴人實乃具有辨別事理能力之成年男子，是其對於「酒駕刑
    責」，顯然亦應具備相當程度之認識，乃於為警查獲後，經
    予適度休息，而於呼氣酒精濃度值已降至0.14MG/L之情形下
    ，猶於警詢中堅稱「HL-4437 號自小貨車係由其本人駕駛無
    誤」（參見上訴人於96年5 月6 日下午1 時5 分經第二次施
    測之酒精濃度檢測單所載數值，及上訴人警詢筆錄經記載之
    製作時間「自96年5 月6 日下午1 時起，至同日下午1 時30
    分止」），則苟謂上訴人嗣後翻異非虛，其警詢自白、故為
    對己不利陳述之動機，實亦令人匪思！對照以觀，證人丁○○指其於兩車交會瞬間，業已目睹「HL-4437 號自小貨車係
    由上訴人駕駛並確認無誤」等情節，相較於上訴人之事後翻
    異，當更屬合理而可信。綜上勾稽，佐以第一審簡易判決及
    檢察官聲請簡易判決處刑書記載之證據及理由，上訴人之事
    後翻異，非特一無足取，並尤足反徵上訴人圖免「酒駕刑責
    」之飾詞情虛；從而，本案事證明確，上訴人服用酒類，不
    能安全駕駛動力交通工具而駕駛之犯行，應堪認定（按：本
    件判決既經引用第一審簡易判決及檢察官聲請簡易判決處刑
    書記載之事實、證據及理由，則原審或檢察官業已詳述被告
    辯解不可採信之理由，本院當亦不再贅予論述）。
四、核上訴人所為，係犯刑法第一百八十五條之三之罪。本院審
    酌上訴人明知酒後駕車在道路上行駛，對一般往來之公眾具
    有高度危險性，仍執意酒後駕車而罔顧公眾安全；併考量上
    訴人為警查獲後，其呼氣酒精濃度值猶高達0.59MG/L；兼衡
    量其犯後未見改悔，為圖免酒駕刑責而唆擺妻女於偵查中為
    反於真實之陳述，妄圖藉此玩弄國家司法，視公平正義為無
    物等一切情狀，認原審考量其行為對社會公眾所可能產生之
    危害、其酒後不能安全駕駛動力交通工具之具體情狀，及其
    飾詞否認、未見改悔之犯後態度，判處上訴人有期徒刑二月
    ，併諭知以新臺幣1,000 元折算1 日之易科罰金折算標準，
    核其認事用法並無違誤，量刑亦堪稱妥適，自應予以維持。
    上訴人猶執前詞提起上訴，請求撤銷改判，為無理由，應予
    駁回。
據上論斷，應依刑事訴訟法第四百五十五條之一第一項、第三項
、第三百六十八條、第三百七十三條，判決如主文。
本案經檢察官丙○○到庭執行職務。
中　　華　　民　　國　　96　　年　　10　　月　　17　　日
                  刑事第四庭審判長法  官　王福康
                                  法  官  何怡穎
                                  法  官  王慧惠
以上正本證明與原本無異。
本件判決不得上訴。
中　　華　　民　　國　　96　　年　　10　　月　　17　　日
                                  書記官  王一芳
附件：
臺灣基隆地方法院刑事簡易判決　　　 96年度基交簡字第297號
聲　請　人　臺灣基隆地方法院檢察署檢察官
被　　　告　甲○○　男　51歲（民國○○年○月○日生）
　　　　　　　　　　住臺北縣石門鄉石崩山27之1號
　　　　　　　　　　身分證統一編號：Ｚ000000000號
上列被告因公共危險案件，經檢察官聲請以簡易判決處刑（96年
度偵字第2739號），本院判決如下：
    主  文
甲○○服用酒類，不能安全駕駛動力交通工具而駕駛，處有期徒
刑貳月，如易科罰金，以新臺幣壹仟元折算壹日。
    事實及理由
一、本件犯罪事實、證據及應適用之法條，均引用檢察官聲請簡
    易判決處刑書之記載（如附件），並補充如下：當人飲酒後
    ，若以呼氣酒精濃度測試器測得之濃度達到每公升0.5 毫克
    時，其反應較慢，感覺減低，將影響駕駛；達到每公升0.75
    毫克時，思考、個性及行為均會改變；達到每公升1.0 毫克
    時，步態不穩，噁心嘔吐，精神混惑不清晰；達到每公升1.
    5 毫克時，說話不清楚，感覺喪失，視力模糊；達到每公升
    2.0 毫克時，體溫與血糖均降低，肌肉控制差，甚且導致癲
    癇發作；達到每公升3.5 毫克時，則已至神智不清，反射減
    低及呼吸抑制等情，有本院卷附行政院國軍退除役官兵輔導
    委員會臺北榮民總醫院民國88年8 月5 日北總內字第2686
    8 號函可憑。被告甲○○為警查獲後，其呼氣酒精濃度值達
    每公升0.59毫克，且依偵查卷附96年5 月6 日測試觀察紀錄
    表之記載：被告轉彎或變換車道未打方向燈，於查獲、測試
    或訊問過程，有嘔吐等情事。由此堪認，被告為警查獲當時
    ，已處於酒後不能安全駕駛動力交通工具之情狀甚明。
二、刑之酌科：
    本院審酌被告明知酒後駕車在道路上行駛，因注意與反應能
    力降低，對一般往來之公眾具有高度危險性，竟仍執意酒後
    駕車，罔顧公眾安全，並考量被告於為警查獲後，其呼氣酒
    精濃度值達每公升0.59毫克，再衡酌被告已出現如前述補充
    部分不能安全駕駛動力交通工具之情狀，併慮及被告初於警
    詢中坦承自己酒後駕車，嗣於檢察官偵查中翻異前詞，飾詞
    否認犯行，足見並無悔意之犯後態度等一切情狀，量處如主
    文所示之刑，併諭知易科罰金之折算標準。
三、依刑事訴訟法第449 條第1 項前段、第454 條第2 項，刑法
    第185 條之3 、第41條第1 項前段，刑法施行法第1 條之1
    ，逕以簡易判決處刑如主文。
如不服本判決，得自收受送達之日起10日內，向本院提起上訴。
中　　華　　民　　國　　96　　年　　8 　　月　　9 　　日
                  基隆簡易庭法  官  楊皓清
以上正本證明與原本無異。
如不服本判決，應於判決送達後10日內，向本院提出上訴書狀，
上訴於本院合議庭，並按他造當事人之人數附具繕本。
中　　華　　民　　國　　96　　年　　8 　　月　　9 　　日
                            書記官  盧鏡合
附錄論罪法條:
刑法第185 條之3
服用毒品、麻醉藥品、酒類或其他相類之物，不能安全駕駛動力
交通工具而駕駛者，處1 年以下有期徒刑、拘役或3 萬元以下罰
金。
刑法施行法第1 條之1
中華民國九十四年一月七日刑法修正施行後，刑法分則編所定罰
金之貨幣單位為新臺幣。
九十四年一月七日刑法修正時，刑法分則編未修正之條文定有罰
金者，自九十四年一月七日刑法修正施行後，就其所定數額提高
為三十倍。
但七十二年六月二十六日至九十四年一月七日新增或修正之條文
，就其所定數額提高為三倍。
附件：
臺灣基隆地方法院檢察署檢察官聲請簡易判決處刑書
　　　　   　　　      　　　　　　　 96年度偵字第2739號
    被　　　告　甲○○　男　51歲（民國○○年○月○日生）
    　　　　　　    　　住臺北縣石門鄉石崩山27之1號
    　　　　　　        身分證統一編號：Ｚ000000000號
上列被告因公共危險案件，已經偵查終結，認為宜以簡易判決處
刑，茲敘述犯罪事實及證據並所犯法條如下：
　  　犯  罪  事  實
一、甲○○於民國96年5 月6 日上午10時至11時餘，在台北縣金
    山鄉○○里街某麵攤飲用黃酒一瓶後，已達不能安全駕駛動
    力交通工具之程度，猶駕駛車牌號碼HL－4437號自小貨車，
    由金山往石門方向行駛，搭載其妻葉淑真及女兒王美君返家
    。嗣於同日11時50分許，行經台北縣金山鄉○○路與外環路
    口，因闖紅燈為警攔查時發現其滿身酒味，，經警測試其呼
    氣所含酒精濃度達每公升0.59毫克（0.59MG/L）而查獲上情
    。
二、案經台北縣政府警察局金山分局報告偵辦。
      證  據  並  所  犯  法  條
一、訊據被告甲○○矢口否認有前揭犯行，辯稱：當日伊因為有
    喝酒，所以由妻子葉淑真開車，詎警察攔查後，竟誣陷係伊
    酒後駕車云云。證人葉淑真到庭後雖亦附和被告之辯詞，然
    查：（一）被告於被查獲時即接受酒測，並警詢中對於酒後
    駕車一節坦承不諱，如被告當時未駕車，何以接受酒測並坦
    承酒後駕車？（二）當時車輛確係由被告甲○○駕駛，為警
    攔下後，被告即下車並從前方繞行，隨即遭警制止一節，業
    經證人即查獲員警戊○○、丁○○到庭證述歷歷且互核相符
    ；（三）被告甲○○於96年6 月8 日本署偵訊中供稱：「我
    當時有聽警察說我太太紅燈右轉」，惟證人葉淑真於96年7
    月12日則證稱：「（問：警察有無問妳「看到紅燈為何還要
    轉過去？」）他們沒這樣問」，2 人所述顯然不符；（四）
    被告為警攔查時，其妻葉淑真曾指責被告酒後仍堅持開車，
    以致被警察查獲一節，業經證人戊○○、丁○○證述屬實，
    被告與其妻葉淑真則一致表示，夫妻長久以來已有默契，只
    要被告喝酒就由妻子葉淑真開車，惟據證人即被告之女王美
    君證稱，用餐完畢後被告雖有醉意仍曾表示要自己開車，與
    證人戊○○、丁○○證述情節相符，顯見查獲時被告因酒後
    堅持駕車而遭妻怪罪一節確有其事，否則證人戊○○、丁○○如何知悉未目擊之事，被告與證人葉淑真一致供陳夫妻長
    久以來已有默契，只要被告喝酒就由妻子葉淑真開車，此次
    亦是如此云云，顯係為原謊而捏造之詞，縱上所述，被告所
    辯顯係卸責之詞，不足採信。此外，復有酒精濃度檢測單、
    刑法第185 條之3 案件測試觀察紀錄表在卷可佐，被告犯嫌
    已堪認定。
二、核被告所為，係犯刑法第185 條之3 之服用酒類不能安全駕
    駛動力交通工具而駕駛罪嫌。
三、依刑事訴訟法第451條第1項聲請逕以簡易判決處刑。
    　此　  致
臺灣基隆地方法院基隆簡易庭
中　　華　　民　　國　　96　　年　　7 　　月　　19　　日
      　　　　　　　  　　檢  察  官  乙  ○  ○
本件正本證明與原本無異
中　　華　　民　　國　　96　　年　　7 　　月　　27　　日
                          書  記  官  闕  仲  偉
附錄所犯法條：
刑法第185條之3
    服用毒品、麻醉藥品、酒類或其他相類之物，不能安全駕駛
    動力交通工具而駕駛者，處1 年以下有期徒刑、拘役或3 萬
    元以下罰金。
附記事項：本件係依刑事訴訟法簡易程序辦理，法院簡易庭得不
傳喚被告、輔佐人、告訴人、告發人等出庭即以簡易判決處刑；
被告、被害人、告訴人等對告訴乃論案件如已達成民事和解而要
撤回告訴或對非告訴乃論案件認有受傳喚到庭陳述意見之必要時
，請即另以書狀向簡易法庭陳述或請求傳訊。
